【裁判字號】    89,易,169
【裁判日期】    890320
【裁判案由】    贓物
【裁判全文】
台灣台中地方法院刑事判決                          八十九年度易字第一六九號
    公  訴  人  臺灣台中地方法院檢察署檢察官
    被      告  戊○○
右列被告因贓物等案件，經檢察官提起公訴（八十八年度偵字第一二五三三號），本
院判決如左：
    主  文
戊○○意圖為自己不法之所有，而侵占遺失物，處罰金貳仟元，如易服勞役，以參佰
元折算壹日。又收受贓物，累犯，處有期徒刑肆月，如易科罰金以參佰元折算壹日。
    事  實
一、戊○○前於民國（下同）八十二年間因違反麻醉藥品管理條例案件、於八十三年
    間因強盜案件，分別經判處有期徒刑四月、五年二月確定，兩案接續執行，指揮
    書執畢日期為八十七年三月十四日，於八十五年七月二日縮短刑期假釋出監，縮
    刑期滿日期為八十七年一月二十一日。詎仍不知悔改，復於八十七年底某日，在
    台中市○○路附近鐵路旁，拾獲庚○○所遺失之身分證正本一枚，明知該身分證
    係屬庚○○所有之遺失物，竟意圖為自己不法之所有，將之侵占入己。又於八十
    八年三月十五日（起訴書誤載為八十七年三、四月間），在台中市○○路○段四
    九號六樓之三，明知壬○○（壬○○部分由台灣台中地方法院檢察署檢察官另案
    偵辦）為供擔保戊○○對壬○○之老闆即姓名年籍不詳綽號「小陳」之男子之債
    權而交其保管之丙○○、子○○、王王茂（即甲○○）、癸○○、己○○、寅○○、乙○○、丁○○、辛○○、丑○○○等十人之身分證正本，均屬來路不明之
    贓物仍予以收受。嗣於八十八年三月三十一日凌晨四時十五分許，在台中市○○
    路八六號前，為警查獲，並扣得庚○○等十一人之身分證正本（丑○○○之身分
    證正本已由警方發還）。
二、案經台中市警察局移送台灣台中地方法院檢察署檢察官偵查起訴。
    理  由
一、訊據被告戊○○坦承拾獲被害人庚○○之身分證而予侵占入己、及自壬○○收受
    丙○○等十人之身分證以供為其對壬○○之老闆即綽號「小陳」之男子債權之擔
    保之事實，惟矢口否認有何收受贓物之犯行，並辯稱不知丙○○等十人之身分證
    係贓物云云。經查，被告侵占被害人庚○○所遺失之身分證乙枚部分，除據被告
    自白不諱外，並有庚○○之身分證乙枚在卷可資為憑，被告就此部分之自白信屬
    真實；又被害人丙○○等十人之身分證係失竊或遺失遭侵占之物，亦經被害人丙○○、子○○、丑○○○、甲○○、癸○○、己○○、寅○○、乙○○、丁○○
    、辛○○等人於警訊中證述明確，並有各該身分證十枚扣案佐證，而就被告向壬○○收受上開丙○○等十人之身分證之緣由、經過，被告迭次供稱因知壬○○與
    其老闆「小陳」在販售存摺，而因「小陳」欠被告新台幣（下同）一萬元，被告
    為向「小陳」索討該筆債務，乃佯稱欲購買存摺而約壬○○見面，因壬○○未攜
    帶現金，故才將丙○○等人之身分證交被告保管，約定等壬○○回去向其老闆「
    小陳」拿錢來，再拿回丙○○等人之身分證甚明，核與壬○○供稱被告當日見面
    即稱要向「小陳」索討債務、及證人紀力彰於偵查中證述之部分情節相符，足見
    被告明知壬○○與該陳姓男子係從事販賣存摺之人，一般人要無將自己之存摺、
    身分證件交付供不相識之人使用之理，遑論提供他人供以出售，壬○○竟專門從
    事販售存摺之業，其所持有之存摺及身分證件之來源應屬來歷不明之物，乃為一
    般人之通識，被告自無不知之理，被告辯稱不知被害人丙○○等十人之身分證係
    贓物云云，要係事後卸責之詞，不足採信。
二、核被告戊○○拾獲庚○○所遺失之身分證後將之侵占入己，係犯刑法第三百三十
    七條之侵占遺失物罪、其收受丙○○等十人之身分證部分係犯同法第三百四十九
    條第一項之收受贓物罪。公訴人認被告向壬○○收受丙○○等十人之身分證以供
    其對綽號「小陳」之男子之債權擔保部分，係犯刑法第三百四十九條第二項之寄
    藏贓物罪，因被告既係為擔保其自身之債權而收受丙○○等十人之身分證，則被
    告收受、持有丙○○等十人之身分證乃係為自己而持有，並非受託為他人保管，
    被告此部份所為應係犯同條第一項之收受贓物罪，起訴法條尚有未洽，惟因兩罪
    之社會基本事實相同，應予變更起訴法條。被告所犯上開二罪間，犯意各別，行
    為互殊，應分論併罰。又被告前於八十二年間因違反麻醉藥品管理條例案件、於
    八十三年間因強盜案件，分別經判處有期徒刑四月、五年二月確定，兩案接續執
    行，指揮書執畢日期為八十七年三月十四日，於八十五年七月二日縮短刑期假釋
    出監，縮刑期滿日期為於八十七年一月二十一日，有台灣高等法院被告全國前案
    紀錄表在卷可按，其於五年以內再犯有期徒刑以上之刑法第三百四十九條第一項
    收受贓物罪，為累犯，應依同法第四十七條規定加重其刑。爰審酌被告犯罪之動
    機、目的，犯罪之手段、所生危害及犯後態度等一切情狀，分別量處如主文所示
    之刑，就所處罰金刑部分並諭知易服勞役、有期徒刑部分並諭知易科罰金之折算
    標準。
據上論斷，應依刑事訴訟法第二百九十九條第一項前段、第三百條，刑法第三百三十
七條、第三百四十九條第一項、第四十七條、第四十二條第二項、第四十一條，罰金
罰鍰提高標準條例第一條前段、第二條，判決如主文。
中        華        民  國    八十九    年    三    月    二十    日
                                臺灣臺中地方法院刑事第二庭
                                    法  官  呂麗玉
右正本證明與原本無異。
如不服本判決，應於判決送達後十日內向本院提出上訴狀，上訴於臺灣高等法院臺中
分院( 須附繕本 )。
                                    書記官
中        華        民        國    八十九    年    三    月    二十二  日
附錄：
刑法第三百三十七條
意圖為自己或第三人不法之所有，而侵占遺失物、漂流物或其他離本人所持有之物者
，處五百元以下罰金。
刑法第三百四十九條第一項
收受贓物者，處三年以下有期徒刑、拘役或五百元以下罰金。


司法院資訊處製作；財團法人民間司法改革基金會備份。
